臺灣苗栗地方法院民事簡易判決　 　　 94年度苗簡字第446號
原　　　告　臺東區中小企業銀行股份有限公司
法定代理人　乙○○
訴訟代理人　甲○○
　　　　　　丙○○
被　　　告　丁○○
　　　　　　　　　　　　號
上列當事人間請求清償借款事件，本院於民國94年9 月9 日言詞
辯論終結，判決如下：
    主  文
被告應給付原告新臺幣參拾陸萬捌仟陸佰元，及自民國九十三年
十一月二十五日起至清償日止，按年息百分之十計算之利息，暨
自民國九十三年十二月二十五日起至清償日止，逾期在六個月以
內者，按上開利率百分之十，超過六個月以上部分，按上開利率
百分之二十計算之違約金。
訴訟費用由被告負擔。
本判決得假執行。
    事實及理由
壹、原告之聲明：如主文第1項所示。
貳、事實摘要：
  一、原告起訴主張：借款人陳洸發於民國92年11月24日，向原
      告借款新臺幣（下同）440,000 元，約定借款期間自92年
      11月24日起至97年11月24日止，利率按年息百分之10計算
      ，以每1 個月為1 期共分60期，按期於當月24日平均攤還
      本息，未按期攤還本息或繳納利息時，除按上開約定利率
      計息外，並加計逾期在6 個月以內者，按上開利率百分之
      10，超過6 個月以上部分，按上開利率百分之20計算之違
      約金，未依約繳納本息時，借款人即喪失期限利益，全部
      債務視為到期，借款人應立即一次全部清償滯欠之本金、
      利息及違約金。詎借款人陳洸發未依約繳款，尚欠原告36
      8,600元，及自93年11月25 日起至清償日止，按年息百分
      之10計算之利息，暨自93年12月25日起至清償日止，逾期
      在6 個月以內者，按上開利率百分之10，超過6 個月以上
      部分，按上開利率百分之20計算之違約金未清償。茲因借
      款人陳洸發已於94年1 月31日死亡，被告丁○○為其繼承
      人，依法應承受上開債務，為此爰依消費借貸及繼承之法
      律關係，請求被告給付如主文第1 項所示之本金、利息及
      違約金等語。
  二、被告丁○○則以：對於陳洸發向原告借款所簽發之本票及
      授信約定書之真正，不爭執，惟伊沒錢可還；又伊並不知
      陳洸發之第一順位繼承人陳昶宏、陳儷文、陳昶安已拋棄
      繼承，伊亦未收到上開3 人通知拋棄繼承之存證信函，是
      原告之請求並無理由等語，資為抗辯。並聲明：原告之訴
      駁回。
參、法院之判斷：
  一、原告主張之前揭事實，業據其提出與所述相符之本票、授
      信約定書、放款餘額資料報表、繼承系統表及戶籍謄本等
      件為證（見支付命令卷第6 至13頁）。被告雖以前揭情詞
      置辯，惟查被告為陳洸發之父，有戶籍謄本在卷可稽（見
      支付命令卷第9 頁），且陳洸發之第一順位繼承人即其子
      女陳昶宏、陳儷文、陳昶安均已拋棄繼承，上開第一順位
      繼承人並以苗栗府前郵局第35號存證信函通知第二順位繼
      承人即被告，該存證信函已於94年2 月22日向被告之戶籍
      所在地妥投，而被告並未向本院聲明拋棄繼承等情，業據
      本院依職權調閱94年度繼字第44號卷宗查明屬實，是以被
      告辯稱並未收到第一順位繼承人通知拋棄繼承之存證信函
      云云，洵非可採。從而被告為陳洸發之法定繼承人，足堪
      認定。原告之前揭主張，可信為真實。
  二、按稱消費借貸者，謂當事人一方移轉金錢或其他代替物之
      所有權於他方，而約定他方以種類、品質、數量相同之物
      返還之契約。借用人應於約定期限內，返還與借用物種類
      、品質、數量相同之物，民法第474 條第1 項、第478 條
      前段分別定有明文。次按繼承人自繼承開始時，除本法另
      有規定外，承受被繼承人財產上之一切權利義務，民法第
      1148條前段亦有明定。本件原告主張陳洸發向其借款，未
      依約清償，及陳洸發業於94年1 月31日死亡，被告丁○○
      為其繼承人等情，已如前述，則揆諸上開規定，被告自應
      承受陳洸發對原告所積欠之債務，而負有清償之責。
  三、從而，原告依消費借貸及繼承之法律關係，請求被告給付
      368,600 元，及自93年11月25日起至清償日止，按年息百
      分之10計算之利息，暨自93年12月25日起至清償日止，逾
      期在6 個月以內者，按上開利率百分之10，超過6 個月以
      上部分，按上開利率百分之20計算之違約金，為有理由，
      應予准許。
  四、本件係關於財產權之訴訟其標的金額在500,000 元以下之
      簡易訴訟程序，本院為被告敗訴之判決，應依民事訴訟法
      第389條第1項第3款規定，依職權宣告假執行。
  五、據上論結，本件原告之訴為有理由，依民事訴訟法第 436
      條第2 項、第78條、第389 條第1 項第3 款，判決如主文
      。
中　　華　　民　　國　　94　　年　　9 　　月　　23　　日
                  苗栗簡易庭法　官　黃佩韻
以上正本係照原本作成。
如不服本判決，應於送達後20日內向本院提出上訴狀（須附繕本
）。
                             書記官 蔡健忠
中　　華　　民　　國　　94　　年　　9 　　月　　23　　日
